【裁判字號】    97,交聲,225
【裁判日期】    971024
【裁判案由】    違反道路交通管理處罰條例
【裁判全文】
臺灣宜蘭地方法院交通事件裁定         97年度交聲字第225號
原處分機關  交通部公路總局臺北區監理所宜蘭監理站
異  議  人
即受處分人  甲○○
上列異議人即受處分人因違反道路交通管理處罰條例案件，對於
交通部公路總局臺北區監理所宜蘭監理站於民國97年8月8日所為
之處分（處分案號：宜監字第裁43-Z00000000號）聲明異議，本
院裁定如下:
    主  文
原處分撤銷。
甲○○違反道路交通管理處罰條例第三十三條第一項第一款之規
定，處罰鍰新臺幣參仟伍佰元，並記違規點數壹點。
    理  由
一、原處分意旨略以：異議人即受處分人於民國97年4月11 日下
    午1時30分許，駕駛車牌號碼U5-2273號自用一般小客車行經
    國道5號北上42 公里處，為內政部警政署國道公路警察局第
    九警察隊蘇澳分隊警員以測速照相儀器測得該車行車時速達
    111公里，超過該路段小型車最高限速90 公里之規定，經警
    舉發（舉發案號：公警局交字第Z00000000 號），原處分機
    關乃依道路交通管理處罰條例第33條第1項第1款規定，裁處
    新臺幣（下同）3,500元。
二、異議意旨略以：汽車之儀表版顯示係時速90公里，並未超速
    ，且儀器係顯示105 公里，又員警如何得知測得之數據確為
    異議人之行車時速，爰依法聲明異議。
三、按汽車行駛於高速公路，不遵使用限制、禁止、行車管制及
    管理事項之管制規則而有行車速度超過規定之最高速限者，
    處汽車駕駛人3,000元以上6,000元以下罰鍰，並記違規點數
    1點，道路交通管理處罰條例第33條第1項第1款及第63條第1
    項第1款分別定有明文。
四、查異議人固坦認於舉發時間行經舉發地點，惟辯稱：儀器螢
    幕係顯示105 公里云云，然依舉發當時異議人與員警對話之
    錄音譯文，儀器螢幕應係顯示111 公里無訛。異議人雖再辯
    稱：該儀表上顯示之數字可能係其他車輛之時速，非伊所有
    云云，然舉發單位使用之雷射槍測速器甫於96年10月25日經
    經濟部標準檢驗局檢定合格，有效使用期限至97年10月31日
    ，有經濟部標準檢驗局雷射測速儀檢定合格證書在卷可參，
    異議人為警舉發時，舉發單位使用之雷射槍測速器仍在有效
    使用期限內，復無證據證明該機器有故障之情事，是所測得
    之數據應屬可信。又舉發單位使用之雷射槍測速器能夠在多
    車道中選擇單一車輛測速，將雷射槍之紅點對準一固定目標
    ，並做量測，螢幕上之十字絲位置即與紅點所在位置相同，
    此有操作手冊在卷可參，是應無將他車行車時速誤認係異議
    人行車時速之可能，又經量測後，雷射測速器之螢幕係顯現
    行車時速之數值，顯見舉發單位使用該儀器並未有瞄準不良
    、儀器視線被阻擋或待測之目標移出範圍等違規操作之情事
    。再者，舉發員警與異議人素不相識，又無嫌隙，應無攀誣
    異議人之動機，況且，測得他車超速違規者，攔停他車即可
    ，亦無強以他車行車時速誣指係異議人行車時速之必要，是
    異議人違反管制規定甚明，其辯解均不足採納。
五、綜上，異議人違規事實明確，其辯解容有誤會，原處分機關
    依道路交通管理處罰條例第33條第1項第1款規定裁處異議人
    罰鍰3,500 元固非無見，然原處分機關漏未依道路交通管理
    處罰條例第63條第1項第1 款規定併記違規點數1點，此記點
    處罰，係屬強制規定，無從減免，是異議人聲明異議雖無理
    由，惟原處分既有上述適用法條不當之瑕疵，自亦無可維持
    ，爰依道路交通案件處理辦法第20條規定，撤銷原處分，另
    諭知如主文所示內容之處分。
中    華    民    國    97    年    10    月    24    日
                  交通法庭法  官  楊坤樵
以上正本證明與原本無異。
如不服本裁定，應於裁定送達後5日內，向本院提出抗告狀。（
應附繕本）
                          書記官  謝佩欣
中    華    民    國    97    年    10    月    24    日


司法院資訊處製作；財團法人民間司法改革基金會備份。
